臺灣高等法院民事判決　　　　　　　　 96年度重上字第230號
上　訴　人　中租迪和股份有限公司
法定代理人　丙○○
訴訟代理人　薛雅之律師
　　　　　　趙培宏律師
複 代理 人　邱任晟律師
被 上訴 人　臺灣土地銀行股份有限公司土城分公司
法定代理人　乙○○
訴訟代理人　甲○○
上列當事人間確認抵銷權不存在事件，上訴人對於中華民國96年
3月20日臺灣板橋地方法院95年度重訴字第517號第一審判決提起
上訴，本院判決如下：
    主      文
原判決廢棄，發回臺灣板橋地方法院。
    事實及理由
一按第一審之訴訟程序有重大之瑕疵者，第二審法院得廢棄原判
  決，而將該事件發回原法院，但以因維持審級制度認為必要時
  為限；於此情形，應予當事人陳述意見之機會，如兩造同意願
  由第二審法院就該事件為裁判者，應自為判決，民事訴訟法第
  451條第1、2 項定有明文。所謂訴訟程序有重大之瑕疵者，係
  指第一審違背訴訟程序之規定，其違背與判決內容有因果關係
  ，或因訴訟程序違背規定，不適於為第二審辯論及判決之基礎
  者而言。另按「有下列各款情形之一者，其判決當然為違背法
  令：‧‧‧四當事人於訴訟未經合法代理者」，民事訴訟法第
  469條第4條定有明文，而「當事人無訴訟能力而未由法定代理
  人代理，或其法定代理人無代理權，或未受必要之允許，又或
  當事人之訴訟代理人無代理權，皆屬民事訴訟法第四百六十九
  條第四款所謂當事人於訴訟未經合法代理」，亦據最高法院18
  年度上字第1887號著為判例。
二查本件被上訴人即原審被告為臺灣土地銀行股份有限公司土城
  分公司，其法定代理人自本件訴訟繫屬原審法院至今之期間皆
  係乙○○，有公司登記資料查詢表附卷可按（本院卷第58－1
  頁)，並為被上訴人自認在卷 (本院卷第44頁、第62頁背面)。
  然上訴人於原審法院起訴之初，誤載被上訴人之法定代理人為
  蔡哲雄 (按為被上訴人總公司之董事長－見本院卷第62頁)，
  有上訴人民事起訴狀附卷足考 (見原審卷第1頁)，且被上訴人
  之原審訴訟代理人易志遠於原審法院係受被上訴人之總公司「
  臺灣土地銀行股份有限公司法定代理人張義雄 (按係被上訴人
  總公司之總經理－見本院卷第62頁)」委任，非由被上訴人 (
  法定代理人乙○○)所委任， 有易志遠於原審法院提出之民事
  委任書在卷可參 (見原審卷第22頁)； 又原審言詞辯論期日皆
  由易志遠到庭為辯論，其訴訟程序並基此而終結，此有原審言
  詞辯論筆錄可稽（原審卷第24-25、49頁）。 揆諸首揭說明，
  顯然被上訴人於訴訟未經合法代理，原審訴訟程序當然為違背
  法令。再當事人法定代理權有無欠缺，為法院應依職權調查之
  事項，乃原審未察，對未經合法代理之被上訴人即原審被告逕
  為實體之判決，其訴訟程序自屬有重大之瑕疵，基此所為之判
  決，亦屬違背法令。
三又當事人於訴訟合法代理之欠缺，無論訴訟至如何程度，雖均
  得補正，惟上訴人已具狀拒絕補正被上訴人法定代理人之欠缺
  ，且不同意由本院就本件自為實體之裁判，有上訴人民事陳報
  狀附卷足考 (見本院卷第58頁)， 被上訴人對上訴人此主張亦
  表示無意見 (本院卷第62頁背面)， 則為維持審級制度，並保
  障當事人之程序權，自有將本件發回原審法院更為裁判之必要
  。從而，上訴人執此指摘原判決不當，求予廢棄發回原審法院
  更為裁判，以維審級之利益，自屬有理由。爰不經言詞辯論，
  逕將原判決廢棄，發回原審法院重行審理，以符法制。
據上論結，本件上訴為有理由，依民事訴訟法第451條第1項、第
453條，判決如主文。
中　　華　　民　　國　　96　　年　　8 　　月　　28　　日
                    民事第七庭
                        審判長法　官  鄭三源
　　　　　　　　　　　　　　　法　官  周美月
　　　　　　　　　　　　　　　法　官  湯美玉
正本係照原本作成。
如不服本判決，應於收受送達後20日內向本院提出上訴書狀，其
未表明上訴理由者，應於提出上訴後20日內向本院補提理由書狀
（均須按他造當事人之人數附繕本）上訴時應提出委任律師或具
有律師資格之人之委任狀；委任有律師資格者，另應附具律師資
格證書及釋明委任人與受任人有民事訴訟法第466條之１第1項但
書或第2項（詳附註）所定關係之釋明文書影本。
中　　華　　民　　國　　96　　年　　8 　　月　　28　　日
　　　　　　　　　　　　　　　書記官  倪淑芳
附註：
民事訴訟法第466條之1（第1項、第2項）：
對於第二審判決上訴，上訴人應委任律師為訴訟代理人。但上訴
人或其他法定代理人具有律師資格者，不在此限。
上訴人之配偶、三親等內之血親、二親等內之姻親，或上訴人為
法人、中央或地方機關時，其所屬專任人員具有律師資格並經法
院認為適當者，亦得為第三審訴訟代理人。
